臺北高等行政法院判決
　　　　　　　　　　　　　93年度訴字第00226號
　　　　　　　　　　　　　94.
原　　　告　敏智科技股份有限公司
代　表　人　甲○○
輔　佐　人　乙○○
被　　　告　財政部臺灣省北區國稅局
代　表　人　許虞哲（局長）住同上
訴訟代理人　丙○○
上列當事人間因營利事業所得稅事件，原告不服財政部中華民國
92年11月12日台財訴字第0920050644號訴願決定，提起行政訴訟
。本院判決如下：
    主  文
原告之訴駁回。
訴訟費用由原告負擔。
    事  實
一、事實概要：原告民國（下同）87年度營利事業所得稅結算申
    報，原列報全年課稅所得額為虧損新台幣（下同）794,286
    元，被告初查以其未能提示各項成本表，致成本無法勾稽查
    核，乃依所得稅法第83條第1項規定依收入性質分別按其同
    業利潤標準（行業代號：5252-11，毛利率17%；3179-99，
    毛利率24%）核定營業成本為17,683,496元，營業費用按帳
    證查核認定為3,521,050元，計算營業淨利為2,883,740元，
    因高於全部營業收入淨額依同業利潤標準核定營業淨利
    2,366,801元，復依營利事業所得稅查核準則（下稱查核準
    則）第6條第1項但書規定，核定營業淨利2,366,801元，另
    加計營業外收入11, 964元，核定全年所得額2,378,765元。
    原告不服，主張營業費用轉列之薪資支出、伙食費、加班費
    ，為管銷費用，請予重核云云，申經復查結果，獲准追認
    薪資費用計944,143元（含獎金）、伙食費計88,200元及加
    班費65,860元，並變更核定全年課稅所得額為1,280,562元
    。原告仍不服，乃向財政部提起訴願，遭決定駁回，遂向本
    院依法提起行政訴訟。
二、兩造聲明：
　(一)原告聲明：訴願決定及原處分均撤銷。
  (二)被告聲明：1.駁回原告之訴。 2.訴訟費用由原告負擔。
三、兩造之爭點：原告申報之員工李修平、李蔡梅、吳惠美、孫
                慶珠、劉巧藍、莊美珍、林慧玲、詹金傳、吳
                玉美、李麗麗、游澄墀、詹素琴、等12人之薪
                資支出（含獎金）計1,595,838元、伙食費計
                72,9 00元、加班費計284,689元等究應歸入原
                告營業成本或營業費用？
  (一)原告主張：
    1.原告87年度營利事業所得稅申報時雖以「製造業#3179-99
      其他電子零件及組件」為申報行業別，但實質作業上以委
      外加工居多，當年度委外加工部份即高達2,250,711元，
      直接人工部份亦將實際參與「由生產到可供銷售狀態止」
      之生產線人員薪資確實核算計1,344,794元，以上二項共
      計3,595,505元，全部歸類為營業成本。若以「營利事業
      買進原料委其它廠商加工為成品出售應按買賣業核課所得
      稅」為由，再以原告財產目錄內帳列機器設備僅有模具設
      備為佐，原告實不應全視為製造業。但原告以遵守所得稅
      法為原則，並依營利事業所得稅查核準則第60條前段為精
      神，自行將費用及損失視其性質確切的分為營業費用與營
      業成本，分別審定並轉正。故87年度申報除上述第一項之
      工資計為營業成本外，另申報薪資支出、伙食費、加班費
      支出分別為4,137,539元、237,330元、634,975元計為營
      業費用。以上於法並無不合。
    2.原告於87年度鑑於市場經濟之改變，商品若非精益求精，
      將無立足之地，因此除繼績經營既有之產品外。另一方面
      全力投入新產品新式樣之開發與研究，以確保公司永續經
      營。此項之支付並不因營業收入之有無，均須支付，應屬
      期間費用，列為當期費用。基於公司策略之推行，原告亦
      嚴守會計原則，將原告於87年度間有關因銷售商品或提供
      勞務等而應負擔之成本歸納為營業成本，另將此期內所負
      擔之費用歸類為營業費用。又開發研究之各項支出，因尚
      無法達成公司可供銷售之用途，亦依會計準則：營業成本
      及營業費用不能分別列示者得合併為營業費用。
    3.又依照所得稅法第29條規定：「職工之薪資，非經預先決
      定或約定，並為不論營業盈虧，必需支付‥‥」上開法條
      所謂「非經預先決定或約定」「並不限於書面形式，如經
      雇傭雙方事先同意，不論營業盈虧必需支付、且不超過各
      業通常水準者，均應准以費用或損失列支。」以上為財政
      部（48）台財稅發第08216號令所明釋。再依行政院台84
      訴字第14487號再訴願決定書：列報薪資支出未能檢附名
      冊或「相關文件」，所得人已申報者即應深入查明，不宜
      逕予否定其薪資支出。同理被告亦不應未深入查明即自行
      轉列，再逕予否定原告支付之事實。
    4.綜上所述，請追認李修平、李蔡梅、吳惠美、孫慶珠、劉
      巧藍、莊美珍、林慧玲、詹金傳、吳玉美、李麗麗、游澄
      墀、詹素琴、等12人薪資支出（含獎金）計1,595,838元
      、伙食費計72,900元、加班費計284,689元為當期營業費
      用。
  (二)被告主張：
    1.按「營利事業之費用與損失，應視其性質分為營業費用（
      如銷售、管理費用）與營業成本（如製造費用），分別審
      定並轉正」為營利事業所得稅查核準則第60條前段所明定
      。次按「本法第八十三條所稱之帳簿文據，其關係所得額
      之一部或關係課稅年度中某一期間之所得額，而納稅義務
      人未能提示者，稽徵機關得就該部分依查得資料或同業利
      潤標準核定其所得額。」為所得稅法施行細則第81條所明
      定。
    2.本件原告87年度營利事業所得稅結算申報，原列全年所得
      額為虧損794,286元，依原告所列報營業費用--薪資支出
      、伙食費、加班費支出分別為4,137,539元、237,330元及
      634,975元，原核定依原告提示員工黃寶秀、李修平、李
      靜宜、林慧拎、李蔡梅、詹金傳、吳惠美、吳玉美、孫慶
      珠、吳木華、李麗麗、游澄墀、詹素琴、劉巧藍、莊美珍
      、廖瑞好、鄭惠娟等17人之職務名稱為員工（即為現場作
      業員），應為成本部門直接人工支出，故將原告所列報上
      開黃寶秀等17人薪資費用2,459,906元、伙食費160,200元
      及加班費316,495元，予以轉列成本查核，另因本期營業
      成本無法勾稽，遂依部頒同業利潤標準核定成本在案（原
      已超限剔除697,385元），故前揭轉列成本計2,936,601
      元，併同剔除，復查時，經被告函查得知李靜宜、廖瑞好
      、鄭惠娟、黃寶秀、吳木華等5人於該公司擔任行政助理
      、秘書、會計…等職務、應屬管、銷部門工作人員，故其
      薪資等相關支出計1,098,203元（薪資費用計944,143元(
      含獎金)、伙食費計88,200元及加班費65,860元），應予
      轉正，餘有李修平、李蔡梅、吳惠美、孫慶珠、劉巧藍、
      莊美珍等6人均函復表示於該公司擔任工程師、作業員等
      職務，另有林慧玲、詹金傳、吳玉美、李麗麗、游澄墀、
      詹素琴等6人依函證查無此人或未函復，在無相關佐證情
      形下，應依原核查證資料核定為成本部門之人工支出，併
      計查核，且依本期營業成本無法勾稽，原依部頒同業利潤
      標準核定成本在案（原已超限剔除697,385元），故前揭
      轉列成本計1,838,398元，併同剔除。綜上，應追認薪資
      費用計944,143元（含獎金）、伙食費計88,200元及加班
      費65,860元。
    3.訴願時，原告復執前詞，並主張應按買賣業核課所得稅云
      云，卷查原告復主張李修平等12人之相關支出應為銷售、
      管理費用，惟未提示相關佐證資料，且本件經被告函查確
      認無誤，是其主張自難謂有理由，所訴核不足採；次查原
      告主張應按買賣業核課所得稅乙節，按「．．．若不經復
      查而逕為行政爭訟即非法之所許。本件原告五十六年度營
      利事業所得稅結算申報，經被告官署調查核定後，僅以原
      料耗用部分申請復查，對於折舊部分並無異議，是其就折
      舊部分一併提起訴願自非法之所許。」為前行政法院62判
      96號著有判例，本件原告於申請復查時，並未就該項核定
      持疑，是依上開行政法院判例意旨，其程序已有不合，併
      予敘明。
    4.至行政訴訟時，原告仍執前詞，並以收集資料理由容後補
      述云云，惟迄今（3月30日）仍未見提示補充證明，揆諸
      首揭規定，原核定並無違誤，爰請予以維持原核定。
    理  由
一、被告之代表人原為林吉昌，於訴訟進行中變更為許虞哲，茲
    據其具狀聲明承受訴訟，核無不合，應予准許。
二、按「營利事業之費用與損失，應視其性質分為營業費用（如
    銷售、管理費用）與營業成本（如製造費用），分別審定並
    轉正。」為營利事業所得稅查核準則第60條前段所明定。次
    按「本法第83條所稱之帳簿文據，其關係所得額之一部或關
    係課稅年度中某一期間之所得額，而納稅義務人未能提示者
    ，稽徵機關得就該部分依查得資料或同業利潤標準核定其所
    得額。」為所得稅法施行細則第81條所明定。末按「．．．
    若不經復查而逕為行政爭訟即非法之所許。本件原告五十六
    年度營利事業所得稅結算申報，經被告官署調查核定後，僅
    以原料耗用部分申請復查，對於折舊部分並無異議，是其就
    折舊部分一併提起訴願自非法之所許。」為改制前行政法院
    62 判96號著有判例可資參照。
三、經查：
    (一)原告87年度營利事業所得稅結算申報，原列全年所得額為
      虧損794,286元，依其所列報營業費用－薪資支出、伙食費
      、加班費支出分別為4,137,539元、237,330元及634,9 75
      元，經被告初核以原告所提員工黃寶秀、李修平、李靜宜
      、林慧拎、李蔡梅、詹金傳、吳惠美、吳玉美、孫慶珠、
      吳木華、李麗麗、游澄墀、詹素琴、劉巧藍、莊美珍、廖
      瑞好及鄭惠娟等17人之職務名稱均為員工（即為現場作業
      員），應歸類為成本部門直接人工支出，而將原告所申報
      上開黃寶秀等17人薪資費用2,459,906元、伙食費160,200
      元及加班費316,495元，予以轉列成本查核；另因本期營業
      成本無法勾稽，遂依部頒同業利潤標準核定成本在案（原
      已超限剔除697,385元），故前揭轉列成本計2,936,601元
      ，併同剔除，有原告之復查申請書、原告87年度營利事業
      所得稅核定稅額繳款書、被告87年度營利事業所得稅結算
      申報核定通知書、原告87年度營利事業所得稅結算申報書
      等各在卷足按，堪認為真實。兩造爭執者在：原告申報之
      員工李修平、李蔡梅、吳惠美、孫慶珠、劉巧藍、莊美珍
      、林慧玲、詹金傳、吳玉美、李麗麗、游澄墀及詹素琴等
      12人之薪資支出（含獎金）計1,595,838元、伙食費計
      72,9 00元、加班費計284,689元等究應歸入原告營業成本
      或營業費用？茲分述如下：
    (二)對此爭點，原告申請復查時，經被告一一函查上開原告所
      申報之員工17人，得知李靜宜、廖瑞好、鄭惠娟、黃寶秀
      及吳木華等5人在原告公司係分別擔任行政助理（李靜宜
      ）、秘書（鄭惠娟）、會計（廖瑞好）、會計助理（黃寶
      秀）及業務員（吳木華）等職務，分別有渠等5人個別出
      具填載職稱、工作性質及內容、87年度之薪資等事項之說
      明書5紙附原處分卷足稽，以之再對照原告公司之員工職
      稱明細表，核均屬一致，就原告營運支出屬性觀之，與公
      司管銷有關，渠等5人核屬管銷部門工作人員無訛，故被
      告就渠等5人薪資等相關之支出計1,098,203元（即薪資費
      用計944,143元 (含獎金)、伙食費計88,200元及加班費
      65,860元），予以轉正列為營業費用，符合原告之請求，
      自無爭議，先予敘明。
    (三)至其餘李修平、李蔡梅、吳惠美、孫慶珠、劉巧藍及莊美
      珍等6人，則於被告函查渠等之職務等事項時，分別函復表
      示在原告公司擔任工程師（李修平）、作業員（李蔡梅、
      吳惠美、孫慶珠、劉巧藍及莊美珍）等代工或按時按件計
      酬之工作，亦分別有渠等6人個別出具填載職稱、工作性質
      及內容、87年度之薪資等事項之說明書6紙附原處分卷足
      稽，就原告營運支出屬性觀之，核屬產品製造之人工成本
      支出，自未能與上開李靜宜等管銷人員之屬性同視，而未
      符歸入營業費用範圍自明。原告主張渠等6人仍屬管銷人
      員，應列入營業費用等云，既與查證之事實不合，而無足
      憑採。
    (四)另原告申報之林慧玲（查無此人）、詹金傳（無函復）、
      吳玉美（查無此人）、李麗麗（查無此人）、游澄墀（無
      函復）及詹素琴（無函復）等6人，依被告函查結果並查無
      此人或未函復，而原告對此有利於己之事實既無法提出此
      等6人確為公司擔任管銷業務員工之證據，自仍應認定係人
      工成本之支出，而應列入營業成本範圍。
    (五)綜上，被告就原告員工李修平等6人列入人工成本支出，歸
      類為營業成本，核無違誤；其餘等6人，在無相關佐證情形
      下，被告依原核定之查證資料核定為成本部門之人工支出
      ，併計查核，且依本期營業成本無法勾稽，原依部頒同業
      利潤標準核定成本在案（原已超限剔除697,385元），故前
      揭轉列成本計1,838,398元，併同剔除。准予追認薪資費用
      計944,143元（含獎金）、伙食費計88,200元及加班費
      65,860元，並變更核定全年課稅所得額為1,280,562元。揆
      諸首揭規定，經核尚無不合。
四、原告另訴稱，其買進原料委由其他廠商加工再出售產品，應
    按買賣業核課所得，主張被告應按買賣業核課所得稅云云。
    係對被告課稅之歸制方法有所爭執。然按「若不經復查程序
    而逕為行政爭訟即非法之所許。本件原告五十六年度營利事
    業所得稅結算申報，經被告官署調查核定後，僅以原料耗用
    部分申請復查，對於折舊部分並無異議，是其就折舊部分一
    併提起訴願自非法之所許。」改制前行政法院62年判字第96
    號著有判例可資參照。卷查本件原告於申請復查階段，並未
    對於「營業成本項目應屬製造業」申請復查，卻於訴願及本
    件爭訟中另爭執被告之課稅方法，認其「營業成本項目應屬
    製造業」，依前開改制前行政法院判例意旨，其程序即有未
    合，未能准許，應予駁回。
五、從而，原告之主張均無可採，被告引據首揭規定，未能准許
    原告就李修平等12人列入營業費用之請求並無違誤，訴願決
    定遞予維持並就原告在復查階段未爭執之事項，卻於訴願中
    爭執，予以程序駁回，亦無不合。原告仍執前詞訴請撤銷，
    為無理由，應予駁回。
據上論結，本件原告之訴為無理由，爰依行政訴訟法第98條第3
項前段，判決如主文。
中　　華　　民　　國　 　94　　年　　4　　月　　7 　 日
                 臺 北 高 等 行 政 法 院   第 六 庭
                             審 判 長 法  官　林  樹  埔
                                      法  官　許  瑞  助
                                      法  官　陳  鴻  斌
上為正本係照原本作成。
如不服本判決，應於送達後20日內，向本院提出上訴狀並表明上
訴理由，如於本判決宣示後送達前提起上訴者，應於判決送達後
20日內補提上訴理由書（須按他造人數附繕本）。
中　　華　　民　　國　   94    年  　4  　月  　7　　日
                                      書記官  蔡  逸  萱
